臺灣臺中地方法院刑事判決　　　　　　　100年度訴字第716號
公　訴　人　臺灣臺中地方法院檢察署檢察官
被　　　告　陳軒玲
上列被告因違反毒品危害防制條例案件，經檢察官提起公訴（10
0 年度毒偵字第243 號），被告於本院準備程序中就被訴事實為
有罪之陳述，經本院合議庭裁定由受命法官獨任依簡式審判程序
審理，判決如下：
    主    文
陳軒玲施用第一級毒品，處有期徒刑捌月；又施用第二級毒品，
處有期徒刑肆月。應執行有期徒刑拾月。
    犯罪事實
一、陳軒玲前於民國96年間，因施用毒品案件，經本院裁定送觀
    察、勒戒後，經評定認無繼續施用毒品之傾向，而於96年10
    月18日執行完畢釋放出所，並由臺灣臺中地方法院檢察署檢
    察官以96年度毒偵字第2854號為不起訴處分確定；又於前揭
    觀察、勒戒執行完畢釋放後5 年內之99年間，再犯施用毒品
    案件，經本院99年度訴字第1266號判處有期徒刑7 月，上訴
    後，經臺灣高等法院臺中分院99年度上訴字第1526號判決上
    訴駁回，再經上訴後，經最高法院99年度台上字第6626號判
    決上訴駁回確定（尚未執畢）
二、詎其不知戒絕，仍基於施用第一級毒品海洛因之犯意，於10
    0 年1 月10日19時許，在臺中市○○區○○路136 巷65號後
    棟之友人曾正賢住處內，以將海洛因摻入香菸再點燃吸食之
    方式，施用第一級毒品海洛因1 次；另基於施用第二級毒品
    甲基安非他命之犯意，於100 年1 月9 日20時許，在上開處
    所內，以將第二級毒品甲基安非他命置於玻璃球吸食器內，
    經加熱後再以口鼻吸食蒸發氣體之方式，施用第二級毒品甲
    基安非他命1 次。嗣於100 年1 月10日22時許，因警方帶同
    曾正賢返回其上開住處查緝案件時，適陳軒玲在場且其因另
    案通緝而為警緝獲，並經徵其同意採尿送驗而查知上情（扣
    案之行動電話1 支，與施用毒品行為無關連性）。
二、案經臺中市警察局第二分局報告臺灣臺中地方法院檢察署檢
    察官偵查起訴。
    理    由
一、上揭事實，訊據被告陳軒玲於本院審理中坦承不諱，而被告
    為警查獲後經採尿送驗結果，確呈嗎啡、甲基安非他命陽性
    反應，有臺中市警察局第二分局委託鑑驗尿液代號與真實姓
    名對照表、中山醫學大學附設醫院檢驗科藥物檢測中心尿液
    檢驗報告各1 份在卷可稽，足認被告之自白，應與事實相符
    ，堪予採信。另按施用第一、二級毒品為犯罪行為，毒品危
    害防制條例第10條定有處罰明文。故施用第一、二級毒品者
    ，依前揭規定本應科以刑罰。惟基於刑事政策，對合於一定
    條件之施用者，則依同條例第20條、第23條之規定，施以觀
    察、勒戒及強制戒治之保安處分。又毒品危害防制條例於92
    年7 月9 日修正公佈，自93年1 月9 日施行，其中第20條、
    第23條將施用毒品之刑事處遇程式，區分為「初犯」及「五
    年內再犯」、「五年後再犯」。依其立法理由之說明：「初
    犯」，經觀察、勒戒或強制戒治後，應為不起訴處分或不付
    審理之裁定；經觀察、勒戒或強制戒治執行完畢釋放後，「
    五年內再犯」者，因其再犯率甚高，原實施之觀察、勒戒及
    強制戒治既已無法收其實效，爰依法追訴或裁定交付審理。
    至於經觀察、勒戒或強制戒治執行完畢釋放後，「五年後再
    犯」者，前所實施之觀察、勒戒或強制戒治已足以遮斷其施
    用毒品之毒癮，為期自新及協助其斷除毒癮，仍適用「初犯
    」規定，先經觀察、勒戒或強制戒治之程式。從而依修正後
    之規定，僅限於「初犯」及「五年後再犯」二種情形，始應
    先經觀察、勒戒或強制戒治程式。倘被告於5 年內已再犯，
    經依法追訴處罰，縱其第3 次（或第3 次以上）再度施用毒
    品之時間，在初犯經觀察、勒戒或強制戒治執行完畢釋放五
    年以後，已不合於「五年後再犯」之規定，且因已於「五年
    內再犯」，顯見其再犯率甚高，原實施觀察、勒戒或強制戒
    治，已無法收其實效，即應依該條例第10條處罰（最高法院
    97年度第5 次刑事庭會議決議參照）。查被告陳軒玲前於96
    年間，因施用毒品案件，經本院裁定送觀察、勒戒後，經評
    定認無繼續施用毒品之傾向，而於96年10月18日執行完畢釋
    放出所，並由臺灣臺中地方法院檢察署檢察官以96年度毒偵
    字第28 54 號為不起訴處分確定；又於前揭觀察、勒戒執行
    完畢釋放後5 年內之99年間，再犯施用毒品案件，經本院99
    年度訴字第1266號判處有期徒刑7 月，上訴後，經臺灣高等
    法院臺中分院99年度上訴字第1526號判決上訴駁回，再經上
    訴後，經最高法院99年度台上字第6626號判決上訴駁回確定
    （尚未執畢），有卷附臺灣臺中地方法院檢察署刑案資料查
    註紀錄表、臺灣高等法院被告前案紀錄表可參，是被告既於
    前揭觀察、勒戒執行完畢釋放後5 年內已再犯施用毒品罪，
    本件施用毒品犯行，自應依法追訴處罰。綜上所述，本件事
    證明確，被告施用第一級毒品海洛因、第二級毒品甲基安非
    他命犯行，堪以認定，應依法論科。
二、按海洛因、甲基安非他命各係毒品危害防制條例所定之第一
    級、第二級毒品，不得非法施用，是核被告所為，係犯毒品
    危害防制條例第10條第1 項之施用第一級毒品罪、第10條第
    2 項之施用第二級毒品罪。被告為施用毒品海洛因、甲基安
    非他命而分別持有各該毒品之低度行為，已為其施用之高度
    行為所吸收，均不另論罪。又被告所犯上開2 罪，犯意各別
    ，行為互殊，應予分論併罰。爰審酌被告素行不佳，且歷經
    毒品戒斷之保安處分程序，復有毒品前科（參卷附前揭紀錄
    表），竟仍未能徹底戒絕毒癮，顯見其意志不堅，有違政府
    訂定毒品危害防制條例之美意，對社會治安亦有潛在危害，
    惟施用毒品係戕害自身健康，惡性尚非極其重大及犯後態度
    尚可等一切情狀，分別量處如主文所示之刑，並定其應執行
    之刑。至扣案之行動電話1 支，與本案施用毒品犯行要無關
    連，爰不另為沒收之諭知，附此敘明。
據上論斷，應依刑事訴訟法第273 條之1 第1 項、第299 條第1
項前段，毒品危害防制條例第10條第1 項、第2 項，刑法第11條
、第51條第5 款，判決如主文。
本案經檢察官林秀菊到庭執行職務。
中   華    民     國     100   年    3    月    31    日
                    刑事第九庭    法  官  劉敏芳
以上正本證明與原本無異。
如不服本判決應於收受判決後10日內向本院提出上訴書狀，並應
敘述具體理由。其未敘述上訴理由者，應於上訴期間屆滿後20日
內向本院補提理由書（均須按他造當事人之人數附繕本）「切勿
逕送上級法院」。
                                  書記官  陳錫威
中   華    民     國     100   年    3    月    31    日
附錄本案論罪法條：
毒品危害防制條例第10條：
施用第一級毒品者，處6月以上5年以下有期徒刑。
施用第二級毒品者，處3年以下有期徒刑。